最高法院刑事判決　　　　　　　　　　　　　　　九十一年度台上字第四三○八號
　　上　訴　人　乙○○
　　　　　　　　甲○○
　　共　　　同
　　選任辯護人　黃建隆律師
右上訴人等因違反麻醉藥品管理條例案件，不服台灣高等法院中華民國八十九年三月
三十一日第二審更審判決（八十七年度上更(一)字第五六九號，起訴案號：台灣基隆地
方法院檢察署八十五年度偵字第一八○三號），提起上訴，本院判決如左：
    主  文
原判決撤銷，發回台灣高等法院。
    理  由
本件原判決認定：(一)上訴人乙○○前曾於民國（下同）八十一年間，因妨害自由案件
，經台灣高雄地方法院判處有期徒刑二月、緩刑二年，於八十一年十月十八日判決確
定，猶不知警惕，緣鄧美華（業經台灣基隆地方法院判處有期徒刑一年）係嘉隆報關
行實際業務負責人，於八十三年九月間與乙○○共謀以申報進口玩具名義夾藏大陸農
產品進口轉售牟利，渠二人商議由乙○○負責農產品之購買及販賣，鄧美華負責購買
玩具等掩飾品及通關所需之借牌、報關事宜。議定後，乙○○即基於上開私運管制物
品進入臺灣地區之犯意聯絡，找友人李昇陽、陳清鏢（由台灣基隆地方法院分別判處
有期徒刑十月、一年二月）共同出資新台幣（下同）三百五十萬元，充購買貨款。嗣
於八十三年十一月二十三日陳清鏢即與乙○○、鄧美華共同搭機前往香港，並協助乙
○○在香港購妥大陸香菇六百六十六包（共重約三九九○公斤）及大陸金針菜九十五
包（共重約八五五○公斤），渠等並依鄧美華之指示將該批貨物送至鄧美華所夥同在
香港從事玩具買賣之友人謝耀隆處，再由謝耀隆連同掩飾用之玩具分裝入三只貨櫃內
（櫃號 WHLU0000000、0000000、0000000），謝耀隆隨即依鄧美華提供之「慧祥貿易
有限公司」名義為國內收貨人，以玩具名義發貨運抵基隆港，進儲長春貨櫃站。八十
三年十二月十三日，鄧美華偽以其所有之嘉隆報關行受「慧祥貿易有限公司」委託報
關名義，利用不知情之成年職員，偽造報關行業務上應作成之文書，「慧祥貿易有限
公司」進口報單三份（報單號碼AE/83/7304/0080、00000000 ），加蓋利用不知情之
成年人所偽刻之「慧祥貿易有限公司」及負責人「劉德政」印章於私文書｜發票、貨
價申請書及委任書後，利用不知情之成年職員，持向財政部基隆關稅局六堵分局申驗
進口玩具三批，足生損害於「慧祥貿易有限公司」、「劉德政」及海關驗貨之正確性
。嗣經財政部基隆關稅局驗貨關員曾增坤等人於八十三年十二月十四日查驗貨櫃時查
獲上情，並扣得前揭完稅價格合計一百零三萬四千六百三十七元（起訴書誤載為一百
十一萬二千九百五十七元）未申報而已逾公告管制數額之大陸香菇、金針。(二)、甲○
○係乙○○之兄，與乙○○二人均明知「安非他命類」（俗泛稱安非他命）藥品係經
行政院衛生署於六十九年十二月八日以衛署字第三Ｏ一一二四號公告列入藥物藥商管
理法第十六條所稱禁藥管理，已於同月十日生效，自六十九年十二月八日起禁止輸入
、製造，自七十年六月十一日起禁止販賣，而安非他命及其衍生之鹽類及製劑並經行
政院衛生署於七十五年七月十一日以衛署字第五九七六二號公告一概禁止使用，於同
月十三日生效，復經行政院衛生署以七十九年十月九日衛署藥字第九Ｏ四一四二號公
告列入麻醉藥品管理條例第二條第四款所定化學合成類麻醉藥品管理，並禁止於醫療
上使用，同月十一日生效。甲○○因經商失敗負債，為牟取不法利益，竟萌生私運管
制物品進入臺灣地區之犯意，於八十五年二月間與綽號「大胖」之不詳姓名、年籍成
年男子謀議，欲利用甲○○之弟乙○○在大陸開設貿易公司，經營兩岸南北貨進出口
生意之便，計劃以貨櫃夾藏禁止輸入之管制物品安非他命私運來台，雙方言明購毒資
金由「大胖」負責，走私成功，由「大胖」付予甲○○每公斤安非他命酬金三萬五千
元。甲○○轉徵詢乙○○之意見，乙○○亦基於上開私運管制物品進入臺灣地區之概
括故意，予以同意後，甲○○、乙○○二人與綽號「大胖」者即基於共同犯意聯絡，
於八十五年四月間前往大陸購買安非他命及安排走私細節，同年月二十一日大陸毒梟
將安非他命以白色編織袋包裝成七大袋三小袋，以貨車運至乙○○設於廣東省東莞縣
橋頭鎮○○街「輝誠貿易有限公司」之倉庫，夾藏放置於準備運往臺灣原裝蠶豆之櫃
號００ＬＵ0000000號貨櫃中。八十五年四月二十四日上開夾藏安非他命之貨
櫃由廣東省運至香港，渠等即向香港「利恆船務有限公司」謊稱貨主為臺灣「吉百利
貿易行」，由香港「利恆船務有限公司」逕以「吉百利貿易行」名義申報進口，該貨
櫃經「中國航運股份有限公司」之貨櫃輪於同年四月二十八日自香港運抵高雄港，存
放高雄港六十五號碼頭查驗區。嗣於八十五年五月二日十八時三十分許，為台灣基隆
地方法院檢察署檢察官率法務部調查局航業海員調查處調查員暨財政部高雄關稅局關
員共同拆櫃搜獲，並扣得渠等私運進口之安非他命（淨重約一百七十五點三公斤）等
情，因而撤銷第一審判決，從一重論處上訴人二人共同非法輸入化學合成麻醉藥品罪
責，固非無見。
惟查：(一)上訴人等行為後，懲治走私條例第二條第一項有關私運管制物品進口逾公告
數額之刑罰規定，已於九十一年六月二十六日修正公布（於同年月二十八日生效），
該部分刑罰亦已有變更，原判決審判時未及為上開懲治走私條例新舊法律之比較適用
，且上訴人等自大陸走私管制物品進口，原判決論罪漏未適用懲治走私條例第十二條
，亦不無違誤。(二)原判決理由認定上訴人乙○○第一次自大陸走私進口農產品（香菇
、金針）逾公告數額，與鄧美華、李昇陽、陳清鏢、謝耀隆等人有犯意聯絡及行為分
擔，於事實欄竟未明伊等有犯意聯絡之事實，且其理由認定乙○○先後二次私運管
制物品進口（第一次私運香菇、金針農產品，第二次私運安非他命毒品），出於概括
犯意，其事實欄未明該二次行為出於概括犯意之事實，亦有未合。(三)上訴人乙○○
被訴於八十五年四月間，非法輸入化學麻醉藥品（即安非他命）之犯行，與其經檢察
官移送第一審法院併辦部分之走私農產品進口之犯行（即八十三年十一月至十二月間
自大陸走私香菇及金針進口逾公告數額之犯行），走私標的物一為毒品，一為農產品
，且時隔一年四月之久，能否遽認係時間緊接且出於概括犯意，非無推求之餘地。原
審未予詳查審究，遽認二行為有連續犯之關係，合併審理，亦有查證未盡之違誤。以
上為本院得依職權調查之事項，應認原判決仍有撤銷發回更審之原因。
據上論結，應依刑事訴訟法第三百九十七條、第四百零一條，判決如主文。
中      華      民      國    九十一    年      八      月      一      日
                              最高法院刑事第十一庭
                                  審判長法官  呂  潮  澤
                                        法官  陳  世  雄
                                        法官  孫  增  同
                                        法官  林  開  任
                                        法官  洪  明  輝
      右正本證明與原本無異
                                              書  記  官
中      華      民      國    九十一    年      八      月      六      日
